【裁判字號】    90,勞上易,17
【裁判日期】    901211
【裁判案由】    侵權行為損害賠償
【裁判全文】
臺灣高等法院民事判決  九十年度勞上易字第一七號
      上  訴  人  甲○○
                  乙○○
右當事人間侵權行為損害賠償事件，上訴人對於中華民國九十年三月三十日臺灣基隆
地方法院八十九年度勞訴字第五號第一審判決提起上訴，本院判決如左：
    主    文
原判決關於命上訴人給付及該部分假執行之宣告暨命上訴人負擔訴訟費用之裁判均廢
棄。
右廢棄部分，被上訴人在第一審之訴及假執行之聲請均駁回。
第一、二審訴訟費用由被上訴人負擔。
    事    實
甲、上訴人方面：
壹、聲明：
一原判決不利於上訴人部分廢棄。
二右廢棄部分，被上訴人在第一審之訴駁回。
貳、陳述：除與原判決記載相同者茲引用之外，補稱：
一伊等代表泰勇通運有限公司（下稱泰勇公司）片面終止與被上訴人間勞雇契約既違
  反勞動基準法（下稱勞基法）第十三條，屬違反強制規定之無效行為，被上訴人依
  勞基法第五十九條規定對雇主泰勇公司請求職業災害補償之權利，自始即未喪失，
  並無因此而受有任何損害。又被上訴人對泰勇公司強制執行，因泰勇公司已無資產
  而執行無效果，與被上訴人遭違法解雇無關。換言之，被上訴人所受「醫療費用」
  及「醫療期間工資」之損害與伊等違反勞基法行為並無因果關係。
二被上訴人於民國八十七年四月三十日即與泰勇公司針對「醫療費用」及「醫療期間
  工資」紛爭達成調解，迄八十九年四月仍收受泰勇公司給付之醫療費用及工資計三
  十六萬八千四百元，顯見伊等代表泰勇公司為解雇之意思表示，與被上訴人對泰勇
  公司之法定債權不生影響。
、證據：援用原審提出之證據。
乙、被上訴人方面：未於言詞辯論期日到場，亦未提出書狀作何聲明聲明或陳述。
    理    由
甲、程序部分：
    被上訴人未於言詞辯論期日到場，核無民事訴訟法第三百八十六條各款所列事由
    ，爰准上訴人之聲請，由其一造辯論為判決。
乙、得心證之理由：
一被上訴人主張：伊受僱於泰勇公司擔任貨櫃曳引車駕駛，於八十七年一月十五日發
  生車禍受有職業災害，上訴人甲○○為泰勇公司之董事，乙○○為其股東，分別為
  公司之代表人及代理人，竟共同於伊醫療期間內之八十八年三月一日代表泰勇公司
  向伊為終止勞動契約之表示，並將伊勞工保險及全民健康保險退保，致伊額外支出
  醫療費用四萬三千二百三十三元，又且未獲得醫療期間應得之工資補償一百二十五
  萬二千六百八十元，扣除泰勇公司已經給付之三十六萬八千四百元，尚有餘額九十
  二萬七千五百九十三元，未得受償，經向泰勇公司強制執行亦無效果等情，爰本於
  民法第一百八十四條第二項、第一百八十五條之規定，求為命上訴人連帶給付四十
  六萬三千六百八十五元及自起訴狀繕本送達之翌日即八十九年三月九日起至清償日
  止之法定遲延利息。（被上訴人超過之請求，業經原審判決敗訴確定）。
二上訴人則以：伊等代表泰勇公司為解僱意思表示無效，被上訴人對泰勇公司請求職
  業災害醫療費用及工資補償之權利依舊存在，且被上訴人於八十七年四月三十日與
  泰勇公司針對「醫療費用」及「醫療期間工資」達成調解，於八十九年四月仍收受
  泰勇公司依調解所給付之三十六萬八千四百元，伊等違反勞基法之行為，並不影響
  被上訴人對泰勇公司之債權等語，資為抗辯。
三經本院審酌兩造於原審所提出之證據及上訴人不爭之事實，本件事實經過為：
(一)被上訴人原受僱於訴外人泰勇公司，於八十七年一月十五日駕駛該公司所有車牌Ｓ
  Ｘ—七一二號貨櫃曳引車發生車禍，受有職業災害。
(二)被上訴人與泰勇公司於八十七年四月三十日在基隆市政府社會局調解成立，調解方
  案為「由勞方（被上訴人）持具八十七年一月十五日住院診斷書交由資方（泰勇公
  司）辦理申請職業災害傷病給付，資方接到診斷書七日內，依照勞動基準法規定標
  準補償金額給付八十七年一月至四月之工資，及自付部分醫療之費用。俟後同一傷
  病繼續醫療期間，資方應按月給付工資至勞工痊癒終止治療為止，資方如需請領上
  述給付資料時，勞方應全力配合提供」。
(三)被上訴人於八十七年十月二十二日檢具調解筆錄聲請強制執行獲准，但上訴人之財
  產並不足以清償。
(四)上訴人甲○○為泰勇公司董事，上訴人乙○○為該泰勇公司股東，兩人於八十八年
  三月一日被上訴人尚在醫療期間，向被上訴人為終止勞動契約表示，並且將被上訴
  人之勞工保險及全民健康保險退保。
(五)上訴人因執行業務，違反勞工在勞基法第五十九條規定醫療期間，雇主不得終止契
  約之規定，均被判處罰金（銀元）一萬二千元確定。
(六)泰勇公司於八十九年四月，依前述調解方案補償工資及醫療費用已支付被上訴人三
  十六萬八千四百元。
四按因故意或過失，不法侵害他人之權利者，負損害賠償責任，違反保護他人之法律
  者，推定其有過失，修正前民法第一百八十四條第一項、第二項定有明文。而勞基
  法第五十九條第一款、第二款關於勞工因遭遇職業災害而致死亡、殘廢、傷害或疾
  病時，雇主應補償醫療費用、醫療期間工資之規定，及同法第十三條前段：「勞工
  在第五十條規定之停止工作期間或第五十九條規定之醫療期間，雇主不得終止契約
  」之規定，均係為保障因職業災害而受傷勞工之法律，同法第八十一條、第七十九
  條，除對違反該法第五十九條規定之法人定有處罰規定外，並對違反該規定之法人
  代表人、自然人之代理人、受雇人或其他從業人員亦定有處罰規定，故前述勞基法
  之規定均屬民法第一百八十四條第二項所稱之保護他人之法律。違反上開法律，固
  應推定為有過失，然侵權行為之成立，在客觀上除須有不法侵害行為存在外，仍應
  被害人之權利受損害，且不法行為與損害結果間具有因果關係，始足當之。查：上
  訴人於被上訴人受有職業災害後之醫療期間內，並無法定終止勞動契約事由，代表
  泰勇公司片面終止與被上訴人間之勞動契約，因而被判處罰金銀元一萬二千元確定
  如前述，依上開說明，上訴人違反保護他人之法律，應推定為有過失，惟：
(一)按法律行為，違反強制或禁止之規定者無效，民法第七十一條前段訂有明文。前述
  勞基法之規定，旨在保障勞工於職業災害醫療期間之權益，不得以契約加以排除，
  性質上自屬禁止規定，上訴人代理泰勇公司終止與被上訴人間僱傭契約，違背前開
  禁止規定，要屬無效，則被上訴人與泰勇公司間之僱傭契約並不因上訴人所為解僱
  意思表示而終止，泰勇公司依勞基法第五十九條第一款、第二款規定，應補償被上
  訴人於職業災害醫療期間之醫療費用及工資義務，自不因上訴人表示終止僱傭契約
  而消滅，泰勇公司嗣與被上訴人於八十七年四月三十日就職業災害醫療期間之醫療
  費用及工資成立調解，亦足為佐證。
(二)泰勇公司其後未依調解內容履行，迄八十九年四月間始部分給付被上訴人三十六萬
  八千四百元，被上訴人以前開調解聲請裁定准予強制執行，並向泰勇公司強制執行
  ，因泰勇公司已無資產而無效果，亦如前述，足見被上訴人不能依調解受償，係因
  泰勇公司並無資產，被上訴人因而有部分醫療費用及工資尚未受償，要與上訴人違
  反勞基法而為終止僱傭契約之意思表示無關，換言之，被上訴人未獲泰勇公司補償
  醫療費用及工資之損害，與上訴人違反勞基法之行為間並無因果關係。
三綜上所述，被上訴人主張因上訴人違反勞基法致未能受泰勇公司補償醫療費用及工
  資，而受有損害云云，並不足採，其本於侵權行為法則請求命上訴人連帶給付四十
  六萬三千六百八十五元及其法定遲延利息，於法無據。原審未察，遽為准許，並為
  假執行之宣告，自有未洽。上訴意旨指摘原判決此部分不當，求予廢棄改判，為有
  理由。爰由本院予以廢棄，改判如主文第二項所示。
四據上論結，本件上訴為有理由。依民事訴訟法第三百八十五條第一項前段、第四百
  五十條、第七十八條，判決如主文。
中      華      民      國    九十      年    十二      月    十一      日
                                民事第五庭
                                    審判長法  官  黃  熙  嫣
                                          法  官  詹  文  馨
                                          法  官  鄭  傑  夫
右正本係照原本作成。
不得上訴。
中      華      民      國    九十      年    十二      月    十三      日
                                          書記官  劉  家  聲


司法院資訊處製作；財團法人民間司法改革基金會備份。
